【裁判字號】    95,訴,797
【裁判日期】    951229
【裁判案由】    誣告等
【裁判全文】
臺灣彰化地方法院刑事判決               95年度訴字第797號
公  訴  人  臺灣彰化地方法院檢察署檢察官
被      告  戊○○
上列被告因誣告等案件，經檢察官提起公訴（95年度偵字第2890
號），本院判決如下：
    主  文
戊○○犯不能安全駕駛動力交通工具罪，處有期徒刑月；又犯
過失傷害罪，處有期徒刑月；又犯誣告罪，處有期徒刑壹年，
應執行有期徒刑壹年肆月。
    事  實
一、戊○○嗜酒成性，於民國（下同）95年3月19日晚上某時，
    在不詳地點飲酒後，明知其精神狀態已受酒精影響而達不能
    安全駕駛動力交通工具之程度，竟仍執意駕駛車牌號碼4407
    -LG號自用小客車，於當晚9時30分，行經彰化縣社頭鄉○○
    路○段縣141線南下車道6公里120公尺處，本應隨時注意車前
    狀況，保持與前車可以煞停之安全距離。而依當時情形，又
    無不能注意之情事，竟因不勝酒力，疏於減速注意，不慎追
    撞前方正在停等紅燈號誌，由甲○○所駕駛車牌號碼6212
    -JZ號自用小客車（車內有乘客乙○○、丙○○〔改名陳泳
    銓〕及一名5歲孩童），致甲○○受有肘、前臂及腕磨損或
    擦傷之傷害。嗣經員警獲報後前往處理，發現戊○○語無倫
    次、含糊不清、腳步不穩及咆哮等情，經檢測戊○○之呼氣
    酒精濃度為每公升1.26毫克。
二、詎戊○○為規避上開責任，竟意圖使乙○○、甲○○受刑事
    處分，陸續於95年3月19日晚上11時10分許、同年月20日凌
    晨3時許及同日上午11時3分許，在彰化縣警察局田中分局為
    警詢問時，向該管之員警誣告稱：「我於95年3月19日晚上8
    時許，駕駛車牌號碼4407-LG號自用小客車，行經彰化縣社
    頭鄉新厝村果菜市場附近時，遭對方車子（車內有4個人）
    攔下我的車子，然後1男1女就下車進入我的車內，該名女子
    持刀子架住我脖子，而該名男子持高粱酒強灌我喝下半瓶，
    並脅迫我跟隨前車同行，約過10分鐘就撞上前車，不久警方
    就前來處理，其中乙○○、甲○○就是強押我的人」等情，
    而為申告。
三、案經甲○○、乙○○訴由彰化縣警察局田中分局報告臺灣彰
    化地方法院檢察署檢察官偵查起訴。
    理  由
一、認定事實之理由及證據：
  (一)被告於本院審理中，承認95年3月19日晚上9時30分許，確實
    駕駛4407-LG小客車，由後向前追撞6212-JZ號自小客車，並
    向警察提出告訴等事實（但否認犯罪，辯稱：我確實是被甲○○、乙○○強押灌酒的，甲○○拿刀控制我，我為了擺脫
    她的控制，只好撞上前方6212-JZ號小客車云云）。
  (二)證人陳泳銓（即丙○○）於本院審理中結證稱：「（車禍當
    時，車號6212-ＪＺ是何人駕駛？）是甲○○開的，當時我
    坐在後座，旁邊有一小孩，當時我們是停紅綠燈靜止，突然
    有一輛車撞過來，我們都受到驚嚇，甲○○有受傷，我們下
    車查看，撞我們的人有喝酒，我們立即報案...（當時對方
    開車撞妳們的人是現在的被告？）是的...（發生車禍之後
    ，被告他是如何處理？）當時他請求我們不要報案，要私底
    下解決，但是我們發生車禍，而且他有喝酒，我們認為請警
    方處理較為妥當，警方有到現場，並對被告進行酒測。...
    （在場的小孩是何人的小孩？）是甲○○的姐姐的小孩，她
     的姪子。」等語，已可證明本件是一單純車禍案件，是被
    告駕車撞上前方甲○○所駕駛之車輛，並非被告所述：甲○○當時在被告車上，被告為了擺脫甲○○才去撞上前方車輛
    。況且甲○○之6612-JZ號小客車被撞擊時，車上還有甲○○姐姐的小孩，如果甲○○、乙○○計畫要持刀犯案，豈有
    可能帶著一個五歲小外甥同行？難道不怕傷害到外甥嗎？被
    告所辯顯然不合常理。
  (三)證人（被害人）甲○○於本院審理中結證稱：「（發生車禍
    當天，車子是何人駕駛？）是我開的。... （如何受傷？）
    我的手壓到，我的車子從後面被追撞，我的關節拉傷，因為
    撞擊力很大，我印象中是突然發生我的手被壓到。...（發
    生車禍之後，對方如何處理？）一發生，我們立刻下車，對
    方本來不下車，我們請他下車處理，被告有要我們不要叫警
    察，我們有聞到酒味很濃，是我打電話報警的，本來被告要
    走，只是他的車動不了，之後不到十分鐘警察就來了。（之
    後被告有無下車？）有的，他的酒味很濃，被告當時的精神
    恍惚，感覺上他的眼睛都快睜不開。... （發生車禍之前，
    是否認識被告？）完全不認識。」等語，核與證人乙○○所
    證述內容相同，亦可證明：本件是一件單純車禍，甲○○、
    乙○○與被告戊○○毫無恩怨，不可能持刀脅迫被告，更不
    需要對被告灌酒。如果真有恩怨大可直接持刀傷害被告，何
    需對被告灌酒？更荒謬的是，如果將被告灌醉後還脅迫被告
    開車，將自己的人身安全交到一個醉漢手中，豈不是自陷於
    危險處境嗎？對甲○○、乙○○有何好處呢？被告的辯解明
    顯違反常理，難以採信。
  (四)被告雖然提出證人丁○○，並辯稱丁○○有目睹甲○○、乙○○攔下被告的過程云云。而證人丁○○到庭後，關於案發
    時間及經過，竟證稱：「（作證何事？）作證我有看到一輛
    白色的車子，攔下他的座車，後來我就不知道了。... （是
    白天或晚上？）是白天。（是上下或下午？）我不太記得，
    當天我從花壇回我奶奶家，我當天從彰化去我奶奶家，從員
    集路經過，要去買東西。... （到奶奶家幾點？）中午過後
    ，我不確定是幾點。... （載小孩回奶奶家是幾點？）我當
    天睡到快中午，整理一下就出門了。... （是否能夠確認紅
    色車上的人是被告？）應該是可以確認。... 我透過玻璃看
    到一個人，五官很像他。」云云，然而本件車禍發生於晚上
    9時30分，被告辯稱在當晚8時許被攔下灌酒，而目擊證人卻
    證稱自己當日睡到快中午，騎機車回娘家，約在中午過後目
    睹被告遭人攔下云云。證人丁○○與被告之說法，完全風馬
    牛不相及，丁○○之證詞毫無證據價值，不能形成對被告有
    利之認定。
  (五)案發後警方到達現場，對被告戊○○進行酒測，呼氣酒精濃
    度高達1.26mg/L，有酒精測定紀錄表可證（偵卷第39頁）。
    又警方製作之刑法第185條之3案件測試觀察紀錄表（偵卷第
    38 頁），記載被告「語無倫次、含糊不清、腳步不穩、現
    場咆哮且不配合警方處理」等情況。被告酒醉駕車已可認定
    。
  (六)按道路交通安全規則第94條規定：「（第1項）汽車在同一
    車道行駛時，除擬超越前車外，後車與前車之間應保持隨時
    可以煞停之距離。... （第3項）汽車行駛時，駕駛人應注
    意車前狀況及兩車併行之間隔，並隨時採取必要之安全措施
    」。道路交通事故現場圖（偵卷第35頁）、道路交通事故調
    查報告表（偵卷第36頁）、及舉發違反道路交通管理事件通
    知書（偵卷第28頁）、現場照片（偵卷第43頁以下），已可
    證明本案是被告駕車由後向前追撞前方甲○○駕駛之車輛。
    又依附卷之交通事故調查報告表所載，本件肇事時、地之天
    候、路況皆良好，並無不能注意之情形。被告竟疏未注意保
    持安全車距，又未注意車前狀況，以致造成而甲○○在車禍
    中受到「肘、前臂及腕磨損或擦傷」傷害（有95年3月20日
    診斷證明書可證，偵卷第30頁），被告過失傷害行為，亦可
    認定。
  (六)案發後警方到達現場，並未發現任何刀械或酒瓶，而且證人
    丙○○已經證實，本案是甲○○主動以手機報警的，如果甲○○有持刀脅迫之事，豈會主動報警？以上種種均顯示被告
    所辯均屬卸責之詞，不足採信。故綜上所述，被告酒醉駕車
    、過失傷害、誣告之犯行，事證明確，犯行已可認定。
二、論罪科刑之理由：
  (一)核被告所為，係犯刑法284條第1項前段過失傷害罪、刑法
    185條之3酒醉駕車公共危險罪、刑法169條第1項誣告罪。
    被告所犯上述三罪，犯意各別，犯罪時間地點均不相同，應
    分論併罰之。
  (二)法律適用比較：
    刑法第2條第1項規定：「行為後法律有變更者，適用行為時
    之法律。但行為後之法律有利於行為人者，適用最有利於行
    為人之法律。」被告犯罪後，刑法於95年7月1日起有大幅修
    正，應有法律適用之比較：
  1.修正後刑法284條第1項、第185之3條之罰金刑，因刑法第33
    條第5款修正，最低罰金由銀元1元（新台幣3元）提高到新
    台幣1000元，以修正前之規定有利於被告，應適用舊規定。
  2.定執行刑之方法，修正前刑法第51條第5款最高執行刑為20
    年；修正後變更為30年，應適用修正前之第51條第5款有利
    於被告。
  (三)量刑審酌：被告嗜酒成性（有被告提出之馬偕醫院診斷書記
    載「酒精濫用」可證，偵查卷第68頁），犯下酒醉駕車過失
    傷害之犯罪，本非重罪，但卻缺乏面對問題的勇氣，不但不
    向被害人道歉，反而誣指被害人持刀脅迫並對之灌酒，惡性
    非輕，至今仍不賠償被害人，態度惡劣等一切情狀，量處如
    主文所示之刑，並定應執行刑，以示懲儆。
三、適用法條：
  (一)刑事訴訟法第299條第1項前段。
  (二)修正前刑法284條第1項、第185條之3、第51條第5款。刑法
    第169條第1項。修正後刑法第2條第1項。
  (三)罰金罰鍰提高標準條例第1條。
本案經檢察官鮑慧忠到庭執行職務。
中    華    民    國    95    年    12    月    29    日
                  刑事第一庭    審判長法官  林欽章
                                法      官  姚銘鴻
                                法      官  葉明松
以上正本證明與原本無異。
如不服本判決，應於判決送達後10日內，向本院提出上訴狀（ 須
附繕本 ）。
告訴人或被害人對於判決如有不服具備理由請求檢察官上訴者，
其上訴期間之計算係以檢察官收受判決正本之日期為準。
中    華    民    國    95    年    12    月    29    日
                                書記官  于淑真
【附錄本案論罪法條】
中華民國刑法第185條之3
（重大違背義務致交通危險罪）
服用毒品、麻醉藥品、酒類或其他相類之物，不能安全駕駛動力
交通工具而駕駛者，處 1 年以下有期徒刑、拘役或 3 萬元以下
罰金。
中華民國刑法第284條
（過失傷害罪）
因過失傷害人者，處 6 月以下有期徒刑、拘役或 5 百元以下罰
金，致重傷者，處 1 年以下有期徒刑、拘役或 5 百元以下罰金
。
從事業務之人，因業務上之過失傷害人者，處 1 年以下有期徒刑
、拘役或1 千元以下罰金，致重傷者，處 3 年以下有期徒刑、
 拘役或 2 千元以下罰金。
中華民國刑法第169條
（誣告罪）
意圖他人受刑事或懲戒處分，向該管公務員誣告者，處 7 年以下
有期徒刑。
意圖他人受刑事或懲戒處分，而偽造、變造證據，或使用偽造、
變造之證據者，亦同。


司法院資訊處製作；財團法人民間司法改革基金會備份。
